臺灣屏東地方法院刑事判決　　　　　　　100年度易字第383號
公　訴　人　臺灣屏東地方法院檢察署檢察官
被　　　告　鄭仁傑
上列被告因傷害案件，經檢察官提起公訴（100年度偵字第2357號
），本院判決如左︰
    主  文
鄭仁傑傷害人之身體，共罪，各處拘役拾日，如易科罰金，
各以新臺幣壹仟元折算壹日。應執行拘役捌拾日，如易科罰金，
以新臺幣壹仟元折算壹日。
    事  實
一、鄭仁傑於民國99年4 月29日，在屏東縣枋寮鄉枋寮殯儀館參
    與其堂兄鄭銓寶告別式時，見駕車撞死鄭銓寶之陳文仁由警
    員王明正、陳勇吉陪同，並與其父親陳永清及胞姐陳淑萍到
    場致意，鄭仁傑一時氣憤，遂基於傷害陳文仁之犯意，先在
    告別式之會場外欲毆打陳文仁，幸經警員出面制止而未能得
    逞。詎料，鄭仁傑傷害之犯意甚為堅定，繼在告別式會場內
    外利用陳文仁及警員疏未注意之空隙，承前傷害之犯意接續
    以拳、腳朝陳文仁之頭部及身體揮、踹，致造成陳文仁受有
    腦震盪、頭皮多處挫傷併血腫、胸部挫傷之傷害；陳淑萍、
    陳永清於見鄭仁傑毆打陳文仁時，曾上前護著陳文仁免受鄭
    仁傑毆打，鄭仁傑在預見其再出拳、腳毆擊會傷害到保護陳
    文仁之陳淑萍、陳永清，竟仍基於傷害之不確定之故意，再
    以拳、腳揮擊，致使陳淑萍及陳永清亦受其毆擊，陳淑萍受
    有腦震盪、左耳挫傷、頭皮挫傷血腫、腹部鈍挫傷之傷害；
    陳永清受有腦震盪、頭皮多處挫傷併血腫、左肩挫傷之傷害
    ，嗣由在場陪同保護之警員上前勸阻並壓制鄭仁傑在地，鄭
    仁傑始住手。
二、案經告訴人陳文仁、陳淑萍及陳永清訴請臺灣屏東地方法院
    檢察署檢察官偵查起訴。
    理  由
甲、證據能力方面：
一、按被告以外之人於審判外之言詞或書面陳述，除法律有規定
    者外，不得作為證據，刑事訴訟法第159 條第1 項定有明文
    。惟如有合乎於同法第159 條之1 至第159 條之4 所定傳聞
    證據之例外情形時，則有證據能力。又若雖不符上開例外之
    規定，而經當事人於審判程序同意作為證據，法院審酌該言
    詞陳述或書面陳述作成時之情況，認為適當者，亦得為證據
    ；又當事人、代理人或辯護人於法院調查證據時，知有第15
    9 條第1 項不得作為證據之情形，而未於言詞辯論終結前聲
    明異議者，視為有前項之同意，同法第159 條之5 亦定有明
    文。
二、查證人即告訴人陳文仁、陳淑萍、陳永清等3 人於警詢時證
    詞之證據能力，業經被告於本院準備程序中否認其證據能力
    ，另查無合乎於同法第159 條之1 至第159 條之4 所定傳聞
    證據之例外情形，依同法第159 條第1 項之規定，上開證人
    3 人於警詢之證詞無證據能力。
三、按被告以外之人於偵查中向檢察官所為之陳述，除顯有不可
    信之情況外，得為證據，同法第159 條之1 第2 項定有明文
    ，查證人即員警王明正、陳勇吉於偵查中向檢察官所為之陳
    述，雖被告對2 證人之證詞認有部分與實情有所出入，惟未
    提出製作上開證詞之時有何不可信之情況，而上開2 證人於
    檢察官偵訊時均已具結擔保證言之真實，既無顯不可信之情
    況，依法自有證據能力。
四、輔英科技大學附設醫院醫療紀錄有關陳文仁之病歷、枋寮醫
    療社團法人枋寮醫院出具之陳文仁、陳永清、陳淑萍3 人之
    診斷證明書均核係從事醫療業務之醫生於通常業務過程所須
    製作之紀錄文書及證明文書，並無顯有不可信之情況，且被
    告亦未否認其證據能力，只推稱診斷證明書上所記載之傷勢
    非伊一人所為云云，依同法第159 條之4 第2 款之規定，亦
    有證據能力。
乙、實體方面：
一、訊據被告鄭仁傑坦承伊有3 次衝上去打陳文仁，惟只就傷害
    陳文仁部分坦承有基於氣憤出拳打到及腳踹到陳文仁各一次
    ，餘均否認犯罪，並辯稱伊雖曾拳打及腳踹到陳文仁，但每
    次出手後皆被員警架開，所以不可能有如員警所證稱連續出
    拳毆打陳文仁之情；又其他人也有圍上來勸架或打，陳文仁
    之傷勢應該不是伊一人所能致，且陳文仁之腦震盪應是車禍
    造成的；另對於傷害陳淑萍及陳永清部分則否認犯行，辯稱
    ：伊是針對陳文仁，並沒有針對他們2 人，沒有故意出手毆
    打他們2 人的意思云云。經查：
（一）就傷害陳文仁部分：此部分犯罪事實業據被告坦承在案，
      且被告有毆打到陳文仁乙節，並經證人即被害人陳文仁、
      陳永清、陳淑萍；證人即警員王明正、陳勇吉；證人莊美
      君、李宇豐等人於本院審理時具結供證在卷，陳文仁被毆
      受傷當日即就醫，有枋寮醫療社團法人枋寮醫院診斷證明
      書可憑，被告有傷害陳文仁之犯行，可堪認定。被告雖以
      陳文仁之傷勢應非其一人所造成為辯，惟並未提出有何人
      ？何時？參與毆打陳文仁之證據以供調查，其以場面混亂
      、被員警架開，只用腳踢到陳文仁及用拳打到陳文仁臉部
      ，而否認陳文仁之診斷證明書所載傷勢均為其所致，核係
      推測避就之詞，另經本院調閱陳文仁於99年4 月19日發生
      車禍時就醫之輔英科技大學附設醫院醫療紀錄，於4 月19
      日之門診處方簽記載有「1 ：腦震盪，未明示者，2 ：臉
      未明示部位之開放性傷口，未提及併發症者」，雖有提及
      腦震盪之記錄，惟於4 月20日及同月27日之門診處方簽則
      均記載「1 ：臉未明示部位之開放性傷口，伴有併發症者
      」，已無腦震盪之記載，且查本案與車禍發生時已距離10
      日，而被告傷害陳文仁時既係朝陳文仁之頭部揮拳，縱使
      只打到臉部，亦屬頭部部位，是否會造成腦震盪現象，實
      非被告所可臆測，而上開醫院之診斷證明書係醫院依據醫
      師之診斷所開立，並非為本院涉訟所開具，其屬業務上登
      載之文件，其證據力俱強，被告否認陳文仁之傷勢均為其
      一人所造成，應係避就之詞，難予採信，此部分犯行，應
      堪認定。
（二）傷害陳永清、陳淑萍部分：此部分業經證人即告訴人陳永
      清於本院審理時具結證稱：「當時陳文仁、陳淑萍被打已
      趴在地上，我要去扶他們，被告就朝我踹下去。2 位警察
      馬上將被告拉出去，然後在後面保護我們3 人離開現場。
      」及證人即告訴人陳淑萍於本院審理時具結證稱：「第一
      次在會場時，被告衝過來打我弟弟，因我去抱住我弟弟有
      被打到頭。第二次衝過來時被被告踹到有造成我的腹部鈍
      挫傷．．就是在會場中我們公祭完後，被告再次撲上來。
      我知道他的目標是要打我弟弟，我還是去護住我弟弟，在
      護住弟弟時也是被被告踹到。」等語（100 年5 月19日審
      理筆錄）核與證人即陪同前往之員警王明正於本院審理時
      具結證稱：「被告衝過來時，我們要保護告訴人等3 人免
      被他們打。主要是保護陳文仁，結果陳永清、陳淑萍有上
      前護住陳文仁時，因被告都是突然從旁邊衝過來打，所以
      也算無意去傷到陳永清、陳淑萍兩人。我們無法第一時間
      擋住他，所以我們看到時，被告都已經出手好幾下後，才
      能完全把他拉住。因為他很壯．．3 次都是突然衝出來。
      第一時間被告都有揮到，旁邊的人包括我們都有在制止拉
      。然後他又不曉得跑到哪裡去，又從旁邊跑出來。第一時
      間我們絕對無法擋住他，因為被告都是從旁邊突然跑出來
      。3 次都有連續揮拳，他衝出來時第一時間無法擋住，確
      實都有揮拳，被告衝過來時因人很壯，我們無法拉住他。
      總共有3 次，打他、衝他、打他3 次。被告當時很氣憤，
      所以連續揮好幾拳，他速度很快，他確實都有出拳．．被
      告打了之後，我們基於保護告訴人，確實有把他拉住，都
      是被告揮拳以後，我們兩個同時才把他拉住的．．當時現
      場很混亂，陳永清、陳淑萍為了保護其陳文仁，有被被告
      拳頭揮到。」等語（100 年5 月12日審理筆錄）及其於偵
      查中具結所證：「陳文仁的姊姊為了保護陳文仁才被鄭仁
      傑打到，陳永清則是最後一次在公祭裡面，鄭仁傑要打陳
      文仁時，他為了保護陳文仁，所以也被鄭仁傑打到．．第
      2 次．．陳文仁的姊姊為了保護他，就上前護住陳文仁，
      也被打好幾下．．第3 次在公祭內，告訴人3 人在祭拜死
      者時，鄭仁傑又突然衝出來，可是用拳頭朝陳文仁的頭部
      、身體連續揮打了幾下，陳永清、陳淑萍又上前護住陳文
      仁，應該也有被打到」（見偵查卷第48、49頁）各節相符
      ，另位隨同警員陳勇吉亦於本院審理時具結證稱：「都是
      由被告主動發動攻擊的，傷害陳文仁．．確實被告有打到
      陳文仁，我們有在制止他。被告的力氣很大，我們兩個沒
      有辦法架住他，有時被他掙脫，就打到。當時在現場中，
      我印象中陳永清、陳淑萍為了要保護陳文仁，被告要攻擊
      之前確實有拳打腳踢踢到他們。我確實有在告別式的會場
      看到。」（100 年5 月12日審理筆錄）等情，核渠等證述
      各節俱相符。而查王明正、陳勇吉2 人與被告及告訴人均
      無利害關係，當日為保護告訴人3 人免被喪家家屬打而奉
      派陪同前往，惟卻讓告訴人3 人均受傷而返，實未盡其受
      託付之任務，渠等應無為指證被告而證稱己責失敗之理，
      渠等證言應可信為真實。另參酌被告所辯稱之：「我沒有
      針對陳永清、陳淑萍2 人毆打．．陳文仁的姊姊護著他是
      沒錯，所以多少會受到波及」（100 年4 月28日準備程序
      筆錄）「．．3 次都是我先衝上去打陳文仁，後來現場混
      亂，陳永清、陳淑萍要護住陳文仁，我當時有說這一句話
      『沒有你們事走開』，我很氣憤，見縫就打。我打陳文仁
      時，陳永清、陳淑萍有上去保護他．．我有打到陳文仁沒
      有錯，陳永清、陳淑萍是我不小心碰到他們，別人也有打
      到，縱使他們受傷，也不是我一個人造成的」（100 年5
      月12日審判筆錄）等節以觀，被告顯然為達毆打陳文仁之
      目的，對於阻擋之人亦施以同樣之對待，雖被告辯稱伊未
      針對陳永清、陳淑萍，係伊不小心碰到，伊無傷害之故意
      云云，惟按行為人對於構成犯罪之事實，明知並有意使其
      發生者為故意；而行為人對於犯罪之事實，預見其發生，
      而其發生並不違背其本意者，亦以故意論，刑法第13條第
      1 、2 項定有明文；蓋以認識為犯意之基礎，無認識即無
      犯意之可言，但不論其為「明知」或「預見」，皆為故意
      犯主觀上之認識，只是認識之程度強弱有別，行為人有此
      認識進而有「使其發生」或「任其發生」之意，則形成犯
      意，前者為確定故意、直接故意，後者為不確定故意、間
      接故意。被告出手毆打陳文仁時，明知陳永清、陳淑萍護
      著陳文仁，其出手會傷及保護陳文仁之人，惟仍執意為之
      ，顯見其對傷害到陳文仁以外之人亦不違背其本意。其就
      傷害陳永清、陳淑萍部分雖無直接故意，仍有不確定之故
      意，可堪認定。至於被告辯稱渠2 人傷勢應非其一人所造
      成，惟同上所述其並未提出有何人？何時？參與毆打之證
      據以供調查，徒以場面混亂、已被員警架開壓制在地，不
      可能去打陳永清、陳淑萍2 人，並舉證人黃明輝證稱：「
      被告打肇事者之後，因肇事者有反抗，2 人就跌倒，警察
      馬上過來把被告壓制，然後肇事者的父親和姊姊馬上趴下
      來也是把被告圍住，不讓被告繼續打」等語核與被告上開
      所述情節及認定之事實有間，難予採信。陳永清、陳淑萍
      於被毆受傷當日即就醫，同有枋寮醫療社團法人枋寮醫院
      診斷證明書2 紙在卷可憑，被告此部分之犯行洵堪認定。
二、至於被告傳訊之證人陳廣吉證稱：「到底被告有無出手打肇
    事者我是沒有看到。但是我發現被告沒有多久就坐在地上被
    推倒，我走過去時，被告就被人拉起來。整個會場就停下來
    ，我看到的情形就這樣。」（100 年6 月2 日審理筆錄）、
    證人莊美君證稱：「被告應該有打到告訴人，之後場內、外
    就有一群人很混亂。實際上是不是就只有被告一個人打，我
    也不知道。」、證人李宇豐證稱：「告訴人一來，被告就想
    要衝上去打。有無打到，我不知道，但我知道被告是要衝上
    去打，但有人拉住被告。然後在靈堂裡面有無發生什麼事情
    我就不知道了。」（100 年5 月12日審理筆錄）各語均無從
    為被告未打到陳永清、陳淑萍，或有其他人毆打告訴人等3
    人之證明，附此敘明。
三、綜上證據，本件被告犯行均堪以認定。
四、核被告鄭仁傑所為均係犯刑法第277 條第1 項之傷害罪。其
    先後傷害陳文仁、陳淑萍及陳永清3 人，雖時間緊接，且在
    同一場所，然因傷害對象不同，有次序上之差別，故難認係
    同一行為，且被告就傷害陳淑萍、陳永清部分係居於傷害之
    不確定故意與傷害陳文仁之確定故意犯意不同，亦難認係接
    續之一個傷害犯意，故屬3 個不同之傷害犯行，應予分論併
    罰。茲審酌被告不思給予喪家精神或實質之助力，思慮欠周
    以暴力擾亂公祭會場，徒增死者家屬談和解之難度，惟念其
    係基於與死者之親戚情誼，及不諒解告訴人尚未與死者家屬
    達成和解之情，因一時情緒失控致觸法等情，爰量處如主文
    所示之刑並定其應執行之刑及諭知易科罰金之折算標準。
據上論斷，應依刑事訴訟法第299 條第1 項前段，刑法第277 條
第1 項、第41條第1 項、第51條第6 款，中華民國刑法施行法第
1 條之1 ，判決如主文。
本案經檢察官曾士哲到庭執行職務。
中    華    民    國   100    年    6     月    16    日
                  刑事第六庭    法  官  惠光霞
以上正本證明與原本無異。
如不服本判決應於收受判決後10日內向本院提出上訴書狀，並
應敘述具體理由；其未敘述上訴理由者，應於上訴期間屆滿後
20日內向本院補提理由書（均須按他造當事人之人數附繕本）
「切勿逕送上級法院」。
中    華    民    國   100    年    6     月    16    日
                                書記官  林銀雀
附錄本案所犯法條全文
中華民國刑法第277條
（普通傷害罪）
傷害人之身體或健康者，處 3 年以下有期徒刑、拘役或 1 千元
以下罰金。
犯前項之罪因而致人於死者，處無期徒刑或 7 年以上有期徒刑
；致重傷者，處 3 年以上 10 年以下有期徒刑。